【裁判字號】    95,易,287
【裁判日期】    950918
【裁判案由】    詐欺
【裁判全文】
臺灣宜蘭地方法院刑事判決               95年度易字第287號
    公  訴  人  臺灣宜蘭地方法院檢察署檢察官
    被      告  甲○○
                        （現在臺灣宜蘭監獄另案執行中）
上列被告因詐欺案件，經檢察官提起公訴（九十四年度偵字第三
二三三號），本院合議庭裁定由受命法官獨任進行簡式審判程序
，爰不經通常程序判決如下：
    主  文
甲○○幫助意圖為自己不法之所有，以詐術使人將本人之物交付
，累犯，處有期徒刑月，如易科罰金，以銀元佰元即新臺幣
玖佰元折算壹日。
    事  實
一、甲○○前因違反毒品危害防制條例案件，經本院判處有期徒
    刑一年二月確定，於民國九十四年五月三日縮刑期滿執行完
    畢。
二、甲○○於九十四年八月二十二日至址設宜蘭縣宜蘭市○○路
    四十三號之臺灣土地銀行宜蘭分行，開立帳號000000
    000000號帳戶（下稱系爭帳戶）後，明知將系爭帳戶
    之存摺、金融卡及金融卡密碼等資料提供他人，將有助於不
    法之人從事詐欺取財等非法犯行之用，竟不違背其本意而基
    於幫助他人意圖不法所有而以詐術使人將本人之物交付之不
    確定故意，於不詳時、地，將系爭帳戶之存摺、金融卡與金
    融卡密碼交予年籍姓名不詳之成年人，致使該名成年人基於
    意圖為自己不法所有之犯意，於同年月二十四日上午去電乙
    ○○，並佯裝乙○○之同事，因需錢孔急亟需借款支應，致
    使乙○○陷於錯誤，而於同日十一時三十三分許及同日十三
    時四十五分許，先後在臺中縣龍井鄉○○路二十五巷巷口之
    台新銀行ＡＴＭ自動櫃員機匯款共計新臺幣（下同）三萬元
    至甲○○前所開立之系爭帳戶內。嗣經乙○○查證後，始知
    已遭詐騙。
三、案經宜蘭縣警察局宜蘭分局報告臺灣宜蘭地方法院檢察署檢
    察官偵查起訴。
    理  由
一、上開事實，業據被告甲○○到庭坦承不諱，核與被害人乙○
    ○於警詢中指述情節大致契合，復有被害人乙○○匯款三萬
    元至被告所申設系爭帳戶內之台新銀行ＡＴＭ自動櫃員機轉
    帳單二份與系爭帳戶存款往來明細一份存卷可稽，堪徵被告
    之自白確與真實相符而可採憑。本件事證已臻明確，被告犯
    行洵堪認定，應予依法論科。
二、被告甲○○行為後，刑法及刑法施行法業於九十四年二月二
    日經總統以華總一義字第０九四０００一四九０一號令修正
    公布，並於九十五年七月一日施行（下稱修正後刑法），是
    參酌最高法院九十五年五月二十三日刑事庭第八次會議決議
    ，修正後刑法第二條第一項之規定，係規範行為後法律變更
    所生新舊法律比較適用之準據法，於修正後刑法施行後，應
    適用修正後刑法第二條第一項之規定，為「從舊從輕」之比
    較。另於比較時應就罪刑有關之共犯、未遂犯、想像競合犯
    、牽連犯、連續犯、結合犯，以及累犯加重、自首減輕暨其
    他法定加減原因（如身分加減）與加減比例等一切情形，本
    於統一性及整體性原則，綜其全部罪刑之結果而為比較。從
    而，本案涉及法律變更之部分，經附表所示比較修正前後刑
    法之相關規定結果，因修正後刑法並未較有利於被告，爰依
    修正後刑法第二條第一項之規定，適用被告行為時之修正前
    刑法，合先敘明。
三、被告甲○○交付其所開立系爭帳戶之存摺、金融卡及金融卡
    密碼予年籍姓名不詳之成年人使用，顯見其對被害人乙○○
    遭詐騙之犯罪事實，已得預見其發生，且其發生並不違背其
    本意，已如前述，依刑法第十三條第二項之規定，應以故意
    論。是核被告甲○○基於幫助之意思，提供帳戶幫助年籍姓
    名不詳之成年人意圖為自己不法所有之犯意對被害人施以詐
    術，致使被害人陷於錯誤而支付款項，所為係犯修正前刑法
    第三十條第一項、修正前刑法第三百三十九條第一項之幫助
    詐欺取財罪。然其行為僅止於幫助，應依修正前刑法第三十
    條第二項之規定，按正犯之刑減輕之。末查，被告甲○○前
    因違反毒品危害防制條例案件，經本院判處有期徒刑一年二
    月確定，九十四年五月三日縮刑期滿執行完畢之事實，已經
    其自承在卷，復有臺灣高等法院被告前案紀錄表在卷可考，
    茲於有期徒刑執行完畢後五年內再犯本件有期徒刑以上之罪
    ，應依修正前刑法第四十七條累犯之規定加重其刑。審酌被
    告提供金融帳戶供年籍姓名不詳之成年人使用，影響社會正
    常交易安全，促使犯罪追查趨於複雜，間接助長詐騙犯罪，
    且犯後空言卸責，情節匪淺，惟參酌其素行、犯罪動機、目
    的、手段、智識程度、造成被害人財產法益與社會整體金融
    體系之侵害程度等一切情狀，爰酌情量處如主文所示之刑，
    並諭知易科罰金之折算標準，以示懲儆。
據上論斷，應依刑事訴訟法第二百七十三條之一第一項、第二百
九十九條第一項前段，刑法第二條第一項前段、修正前刑法第三
十條第一項、第二項，修正前刑法第三百三十九條第一項、修正
前刑法第四十七條、修正前刑法第四十一條第一項前段，罰金罰
鍰提高標準條例第一條前段、修正前罰金罰鍰提高標準條例第二
條，現行法規所定貨幣單位折算新臺幣條例第二條，判決如主文
。
本案經檢察官到賴慶祥庭執行職務
中    華    民    國    95    年    9     月    18    日
                  刑事第二庭法  官  陳嘉年
以上正本證明與原本無異。
如不服本判決應於收受本判決後10日內向本院提出上訴書狀，其
未敘述上訴理由者，並得於提起上訴後10日內向本院補提理由書
狀(均須按他造當事人之人數附繕本)「切勿逕送上級法院」。
                            書記官  林嘉萍
中    華    民    國    95    年    9     月    18    日
附錄本案論罪科刑法條全文
刑法第三百三十九條第一項
意圖為自己或第三人不法之所有，以詐術使人將本人或第三人之
物交付者，處五年以下有期徒刑、拘役或科或併科一千元以下罰
金。
附表
┌───┬───────┬────────┬──────┐
│比較  │修正前刑法    │修正後刑法      │依從舊從輕原│
│法條  │              │                │則之比較結果│
├───┼───────┼────────┼──────┤
│刑法第│依罰金罰鍰提高│依刑法施行法第一│本條依修正後│
│三百三│標準條例第一條│條之一第二項提高│刑法，並未較│
│十九條│前段規定，五百│三十倍，最高可處│有利於被告  │
│第一項│元銀元得提高至│新臺幣一萬五千元│            │
│      │十倍，最高可處│                │            │
│      │銀元五千元即新│                │            │
│      │臺幣一萬五千元│                │            │
├───┼───────┼────────┼──────┤
│刑法第│（第一項）幫助│（第一項）幫助他│同上        │
│三十條│他人犯罪者，為│人實行犯罪行為者│            │
│      │從犯。雖他人不│，為幫助犯。雖他│            │
│      │知幫助之情者，│人不知幫助之情者│            │
│      │亦同。（第二項│，亦同。（第二項│            │
│      │）從犯之處罰，│）幫助犯之處罰，│            │
│      │得按正犯之刑減│得按正犯之刑減輕│            │
│      │輕之          │之              │            │
├───┼───────┼────────┼──────┤
│刑法第│受有期徒刑之執│（第一項）受徒刑│修正後刑法已│
│四十七│行完畢，或受無│之執行完畢，或一│排除過失犯構│
│條    │期徒刑或有期徒│部之執行而赦免後│成累犯之規定│
│      │刑一部之執行而│，五年以內故意再│，較有利於被│
│      │赦免後，五年以│犯有期徒刑以上之│告          │
│      │內再犯有期徒刑│罪者，為累犯，加│            │
│      │以上之罪者，為│重本刑至二分之一│            │
│      │累犯，加重本刑│                │            │
│      │至二分之一    │                │            │
├───┼───────┼────────┼──────┤
│刑法第│依修正前罰金罰│如易科罰金，以新│本條依修正後│
│四十一│鍰提高標準條例│臺幣一千元、二千│刑法，並未較│
│條第一│第二條規定，易│元或三千元折    │有利於被告  │
│項前段│科罰金數額提高│算一日          │            │
│      │為一百倍，如易│                │            │
│      │科罰金，以銀元│                │            │
│      │三百元即新臺幣│                │            │
│      │九百元折算一日│                │            │
├───┴───────┴────────┴──────┤
│本案依法比較主刑、幫助犯及易刑處分等規定，修正後刑法皆│
│未較有利於被告，而被告不論依修正前後刑法之規定，均構成│
│累犯，是經綜合比較，仍以修正前刑法較有利於被告，自應一│
│體適用被告行為時之修正前刑法                          │
└───────────────────────────┘


司法院資訊處製作；財團法人民間司法改革基金會備份。
